臺灣高等法院刑事判決
109年度上訴字第1958號
上  訴  人  
即  被  告  方羿璇



指定辯護人  本院公設辯護人李廣澤
上列上訴人即被告因偽造有價證券案件，不服臺灣新竹地方法院
108年度訴字第1089號，中華民國109年4月10日第一審判決（起
訴案號：臺灣新竹地方檢察署108年度偵字第11613號），提起上
訴，本院判決如下：
    主  文
原判決撤銷。
本件公訴不受理。
    理  由
一、被告方羿璇上訴意旨：附表所示的本票，都是我先後開立給
    趙明堂向他借款，應趙明堂的要求所開立，只是我忘記還有
    本案6張本票（即附表左邊編號之6張）在他那邊，錢還了忘
    記拿回來，所以只就另案（臺灣新竹地方法院108年度訴字
    第600號）的8張本票（即附表右邊編號之8張）去地檢署自
    首未得前夫林和阳同意而開立他名義的本票，實際上這兩個
    案件應該是同一件，請求從輕量刑並給予緩刑等語。
二、按第二審法院認為上訴有理由，或上訴雖無理由，而原判不
    當或違法者，應將原審判決經上訴之部分撤銷，就該案件自
    為判決，刑事訴訟法第369條第1項前段定有明文。又依同法
    第303條第2款、第307條之規定，已經提起公訴之案件，在
    同一法院重行起訴者，應諭知不受理之判決，且得不經言詞
    辯論為之。
三、經查：
  ㈠被告方羿璇（原名方秀英）於民國105年至107年間，因負債
    需錢孔急，欲向趙明堂借錢，為應趙明堂之要求開立本票以
    供擔保，明知未得其前配偶林和阳之同意及授權，竟基於意
    圖供行使之用而偽造有價證券之犯意，接續於附表左邊編號
    1至6「發票日」欄所示之日期，在新竹市○○路與○○路之全家
    便利商店、新竹市○○路000號等處，於該6張本票上，填載各
    編號所示之發票日、到期日、金額，簽立自己（方秀英）之
    署名並捺指印，復冒用林和阳之名義，在發票人欄位上偽造
    「林和阳」之署名及指印，以此方式偽造林和阳為共同發票
    人之本票共6紙後，分別於上開時、地，將各編號所示偽造
    之本票交予趙明堂，以票貼現金之方式向趙明堂借款而行使
    之，足生損害於林和阳票據交易之信用性，而經原審法院於
    109年4月10日以108年度訴字第1089號判決，依刑法第201條
    第1項之偽造有價證券罪予以論罪科刑。
　㈡然被告另案經原審法院認定於106年間，因經商失敗需錢孔急
    ，欲向趙明堂借錢，乃經趙明堂要求開立本票以供擔保。詎
    被告明知未得其前配偶林和阳之同意及授權，竟基於意圖供
    行使之用而偽造有價證券之犯意，接續於附表右邊編號所示
    之時間、在新竹市○○路00巷000號00樓-0、新竹市○○路與○○
    路之全家便利商店、新竹市○○路000號等處，在該8張本票上
    ，填載各該編號所示之發票日、到期日、金額，並簽立自己
    （方秀英）之署名並捺指印後，冒用林和阳之名義，在發票
    人欄位上偽造「林和阳」之署名及捺指印1枚，以此方式偽
    造其與林和阳為共同發票人之本票共8紙，以示確係其與真
    正名義人林和阳共同開立之本票，再電話通知趙明堂前往上
    開地點，將各編號所示偽造之本票交予趙明堂，以票貼現金
    之方式向趙明堂借款而行使之，足生損害於林和阳及票據交
    易之信用性，另經原審法院於109年4月17日以108年度訴字
    第600號判決，依刑法第201條第1項之偽造有價證券罪予以
    論罪科刑（見本院卷第57至60頁另案判決）。
　㈢被告於本案及另案，就開立多張本票向趙明堂借款之事，始
    終供述一致而經原審法院採認與事實相符，被告於本院對此
    亦陳述甚詳（見本院卷第102至104頁筆錄），觀諸附表所示
    共14張本票及前述事實，可見其開立時間有延續性，開立地
    點也多有重疊，其所使用之本票，亦有TH-NO-279XXX、TH-N
    O-375XXX及CH-NO-583XXX三種，票號亦有連續之關係，且被
    告皆係冒用其前夫林和阳之名義，開立其與林和阳共同發票
    之本票，而偽造林和阳名義之本票有價證券，其行為手法完
    全一致，足見本案及另案之本票共14張之開立，均係被告基
    於同一犯意，於尚稱密接之時間內先後偽造多張本票有價證
    券，均侵害同一法益，而為接續犯（本案及另案亦各論以接
    續犯），實體法上僅應論以一罪，訴訟法上僅有一刑罰權。
　㈣惟另案係於108年7月12日即已繫屬於原審法院（見本院卷第6
    7頁臺灣新竹地方檢察署108年7月11日函上之原審法院收文
    章戳），本案卻係於108年12月12日方繫屬於原審法院（見
    原審卷第7頁臺灣新竹地方檢察署108年12月11日函上之原審
    法院收文章戳），顯然另案繫屬後，與該另案具有接續犯一
    罪關係之本案方繫屬於原審法院，則本案確係已經提起公訴
    之案件，在同一法院重行起訴，且另案現經被告上訴於本院
    而未確定（109年度上訴字第2044號案件），是依據前揭說
    明，另案繫屬於原審法院後，本案自無從再為實體判決，而
    應諭知不受理，原審之實體判決顯然違法（亦未交代另為實
    體判決之理由為何），被告上訴主張為有理由，應由本院將
    原判決撤銷，並不經言詞辯論而自為不受理之判決。　　
據上論斷，應依刑事訴訟法第369條第1項前段、第364條、第303
條第2款、第307條，判決如主文。
本案經檢察官許大偉提起公訴，檢察官許祥珍到庭執行職務。
中　　華　　民　　國　　109 　年　　7 　　月　　3 　　日
                  刑事第八庭  審判長法  官  陳世宗 
                                    法  官  周明鴻
                                    法  官  吳勇毅
以上正本證明與原本無異。
如不服本判決，應於收受送達後20日內向本院提出上訴書狀，其
未敘述上訴之理由者並得於提起上訴後20日內向本院補提理由書
（均須按他造當事人之人數附繕本）「切勿逕送上級法院」。
                                    書記官  許家慧
中　　華　　民　　國　　109 　年　　7 　　月　　3 　　日
附表：（均新臺幣）
左邊編號：本案原審判決（108年度訴字第1089號）
右邊編號：另案原審判決（108年度訴字第600號）
編號 發票日 票面金額 到期日 本票號碼 編號 發票日 票面金額 到期日 本票號碼 1 105年12月6日 190,000 未記載 CH-NO-366861      2 106年1月18日 200,000 未記載 CH-NO-366873           1 106年7月5日 1,500,000 107年8月10日 TH-NO-279127 3 106年9月1日 200,000 未記載 TH-NO-279133           2 107年1月17日 300,000 107年8月10日 TH-NO-375658 4 107年2月5日 200,000 未記載 TH-NO-375664           3 107年3月9日 300,000 107年8月10日 TH-NO-375668      4 107年3月24日 400,000 107年8月10日 TH-NO-375669      5 107年4月3日 300,000 107年8月10日 TH-NO-375672      6 107年4月18日 300,000 107年8月10日 TH-NO-375674      7 107年5月7日 300,000 107年8月10日 CH-NO-583651      8 107年5月9日 300,000 107年8月10日 CH-NO-583661 5 107年5月17日 300,000 107年5月18日 CH-NO-583668      6 107年6月14日 350,000 107年6月16日 CH-NO-583670